【裁判字號】    98,交聲,544
【裁判日期】    980520
【裁判案由】    交管條例聲異
【裁判全文】
臺灣板橋地方法院交通事件裁定         98年度交聲字第544號
原處分機關  交通部公路總局臺北區監理所
異  議  人
即受處分人  甲○○
上列異議人因違反道路交通管理處罰條例案件，對於交通部公路
總局臺北區監理所於民國98年3 月4 日以北監自裁字第裁40-AB0
000000號違反道路交通管理事件裁決書所為之裁決處分不服，聲
明異議，本院裁定如下：
    主  文
異議駁回。
    理  由
一、按汽車駕駛人，行車速度超過規定之最高時速，除有第43條
    第1 項第2 款情形外，處新臺幣（下同）1 千2 百元以上2
    千4 百元以下罰鍰；汽車駕駛人有第40條情形者，記違規點
    數一點，道路交通管理處罰條例第40條、第63條第1 項第1
    款分別定有明文。又最高速限標誌係用以告示車輛駕駛人前
    方道路最高行車時速之限制，不得超速。設於以標誌或標線
    規定最高速限路段起點及行車管制號誌路口遠端適當距離處
    ，道路交通標誌、標線、號誌設置規則第85條第1 項亦定有
    明文。
二、原處分意旨略以：本件異議人即受處分人甲○○駕駛車牌號
    碼6875-GZ 號自用小客車（下稱本件汽車），於民國97年11
    月29日22時16分許，行經臺北市○○○路車行地下道（北向
    南）時，有「限速40公里，經測時速56公里，超速16公里未
    滿20公里」之違規，經臺北市政府警察局交通警察大隊警員
    依採證照片開立舉發通知單逕行舉發。嗣經原處分機關交通
    部公路總局臺北區監理所於98年3 月4 日以北監自裁字第裁
    40-AB0000000號違反道路交通管理事件裁決書裁決，依前開
    道路交通管理處罰條例及違反道路交通管理事件統一裁罰基
    準表規定，裁處異議人罰鍰1 千6 百元，並記違規點數一點
    。
三、異議意旨略以：本件測速照相地點係在隧道出口處，伊當時
    駕駛本件汽車已通過該隧道，即位於復興北路與民族東路十
    字口紅綠燈之前，而被照相處眼前清晰可見的時速標誌為「
    速限50公里」，但本件舉發通知單違規內容卻是限速40公里
    ，顯見本件舉發內容有錯誤。另伊對舉發時速56公里準確性
    亦表不服，且當時情形係深夜將近10點半，無其他往來車輛
    ，竟處以高達1 千6 百元之罰鍰，與道路交通管理處罰條例
    所定諸多違規情節相較，不符比例原則，爰依法聲明異議云
    云。
四、經查，異議人並不否認於前開時點，曾駕駛本件汽車行經舉
    發地點即臺北市○○○路車行地下道（北向南）之事實，又
    異議人當時車速經雷達測速儀偵測為時速56公里，有舉發採
    證照片及經濟部標準檢驗局97年1 月27日檢定合格證書（檢
    定合格單號碼為J0GA0000000A、有效期限至98年1 月31日）
    附卷可稽，已可排除該雷達測速儀因未經檢驗合格致誤判車
    速之情形存在，是異議人空言質疑該雷達測速儀偵測準確性
    ，自無可採。再舉發地點路段（即自濱江街至民族東路間之
    復興北路路段）限制最高行車時速為時速40公里，則有復興
    北路與濱江街口現場照片（即復興北路過濱江街口進入車行
    地下道處設置有「速限40公里」及「常有測速照相」之標誌
    ）及道路現場圖在卷可憑，雖異議人檢附復興北路與民族東
    路口現場照片稱有速限50公里之標誌存在，然該標誌依法係
    用以告示車輛駕駛人前方道路最高行車時速之限制，駕駛人
    自應待車輛行駛通過該號誌後，速限始能提高為時速50公里
    甚明，而本件汽車遭舉發拍照之違規地點既仍在復興北路前
    開速限40公里之管制路段內，尚未通過民族東路路口處，故
    異議人主張違規地點速限應為時速50公里，亦有誤會。綜上
    所述，異議人於前揭違規時間、地點，確有駕駛本件汽車超
    過規定最高時速達16公里之違規事實，已堪認定。至異議人
    雖另抗辯本件違規情事之罰鍰金額過高云云，經核原處分機
    關雖依據違反道路交通管理事件統一裁罰基準表處以較法定
    最低金額（即1 千2 百元）為高之1 千6 百元，然該基準表
    係依據道路交通管理處罰條例第92條第4 項所製訂，且就違
    反道路交通管理處罰條例第40條者，分別依駕駛人所駕駛之
    車輛種類或超速車速高低而處以不同之罰鍰金額，並無違背
    法律授權之目的及範圍，是異議人猶就現行法規已明定之裁
    罰標準加以爭執，同無可採，難認原處分有何不當或違法之
    處。
五、綜上所述，原處分機關依前揭道路交通管理處罰條例等規定
    ，就本件違規事實對異議人裁處罰鍰1 千6 百元，並記違規
    點數一點，核無違誤。本件聲明異議為無理由，應予駁回。
據上論斷，應依道路交通案件處理辦法第19條，裁定如主文。
中    華    民    國    98    年    5     月    20    日
                  交通法庭  法  官  張 兆 光
上列正本證明與原本無異。
如不服本裁定，應於裁定送達後五日內敘明抗告理由，向本院提
出抗告狀。
                            書記官  曹 秋 冬
中    華    民    國    98    年    5     月    20    日


司法院資訊處製作；財團法人民間司法改革基金會備份。
